【裁判字號】    98,易,28
【裁判日期】    980331
【裁判案由】    竊盜
【裁判全文】
臺灣士林地方法院刑事判決                98年度易字第28號
公  訴  人  臺灣士林地方法院檢察署檢察官
被      告  乙○○
                    （另案在臺灣台南監獄執行中）
上列被告因竊盜案件，經檢察官提起公訴（97年度偵字第12573
號），本院判決如下：
    主  文
乙○○無罪。
    理  由
一、公訴意旨略以：被告乙○○意圖為自己不法之所有，於民國
    97 年4月3 日晚上8 時前之某時，竊取甲○○所有，停放在
    臺北市○○區○○路與廣州街口之車牌號碼RV-1967 號自用
    小貨車，嗣於97年4 月6 日為警尋獲上開自用小貨車，而循
    線查悉上情。因認被告涉犯刑法第320 條第1 項竊盜罪嫌云
    云。
二、按犯罪事實應依證據認定之，無證據不得認定犯罪事實；不
    能證明被告犯罪者，應諭知無罪之判決，刑事訴訟法第154
    條第2 項、第301 條第1 項，分別定有明文。又事實之認定
    ，應憑證據，如未能發現相當證據，或證據不足以證明，自
    不能以推測或擬制之方法，為裁判基礎；且認定犯罪事實所
    憑之證據，雖不以直接證據為限，間接證據亦包括在內，然
    而無論直接證據或間接證據，其為訴訟上之證明，須於通常
    一般之人均不致有所懷疑，而得確信其為真實之程度者，始
    得據為有罪之認定，倘其證明尚未達到此一程度，而有合理
    之懷疑存在而無從使事實審法院得有罪之確信時，即應由法
    院為諭知被告無罪之判決（最高法院40年台上字第86號判例
    、76年台上字第4986號判例可資參照）。次按刑事訴訟法第
    161 條已於91年2 月8 日修正公布，修正後同條第1 項規定
    ：檢察官就被告犯罪事實，應負舉證責任，並指出證明之方
    法。因此，檢察官對於起訴之犯罪事實，應負提出證據及說
    服之實質舉證責任。倘其所提出之證據，不足為被告有罪之
    積極證明，或其闡明之證明方法，無從說服法官以形成被告
    有罪之心證，基於無罪推定之原則，自應為被告無罪判決之
    諭知（最高法院92年台上字第128 號判例意旨參照）。
三、本件公訴人認被告涉犯竊盜罪嫌，無非係以被害人甲○○於
    警詢指訴其所有車輛遭竊，嗣經尋獲之事實、證明警方於該
    失竊車輛上之優酪乳空盒所採得指紋1 枚與被告左食指指紋
    相符之鑑驗書、現場採證照片，及被告供述曾在該失竊車輛
    上飲用優酪乳並留下空盒之事實，為其主要論據。訊據被告
    乙○○堅決否認犯行，辯稱：伊於97年4 月中旬，因與綽號
    「大頭」之成年男子相約購買毒品，乃在中和華中橋頭坐上
    「大頭」開來之自小貨車，當時伊坐在副駕駛座，並在車上
    飲用優酪乳，離去時將空盒遺留車上未帶走，遂因此留下指
    紋。本件員警僅在車內查獲該枚指紋，衡情該車如伊所偷，
    豈有一方面將其他指紋全數擦去，卻又留下明顯之飲料空盒
    ；況依該空盒放置位置，如伊係乘坐駕駛座而隨手放置，該
    空盒上應留有伊右手指紋而非左手指紋等語。
四、按被告以外之人於審判外之言詞或書面陳述，除法律有規定
    者外，不得作為證據；又被告以外之人於審判外之陳述，雖
    不符同法第159 條之1 至第159 條之4 之規定，而經當事人
    於審判程序同意作為證據，法院審酌該言詞陳述或書面陳述
    作成時之情況，認為適當者，亦得為證據；又當事人、代理
    人或辯護人於法院調查證據時，知有第159 條第1 項不得為
    證據之情形，而未於言詞辯論終結前聲明異議者，視為有前
    項之同意，刑事訴訟法第159 條第1 項及第159 條之5 分別
    定有明文。查本判決下列所引用之被告以外之人所為審判外
    之陳述，雖屬傳聞證據，惟當事人於本院準備程序及審判期
    日中均表示無意見而不予爭執，且迄至言詞辯論終結前亦未
    再聲明異議，本院審酌上開證據資料製作時之情況，尚無違
    法不當之瑕疵，亦認為以之作為證據應屬適當，依刑事訴訟
    法第159 條之5 規定，認前揭證據資料均有證據能力，合先
    敘明。
五、本院查：
(一)、本件失竊之自小貨車為警尋獲時，員警於自小貨車前方置物
    台放置之優酪乳空盒上，採得指紋?枚，經送鑑驗結果，該
    指紋與被告左食指指紋相符，固有內政部警政署刑事警察局
    97年5 月30日刑紋字第0970075845號鑑驗書?紙及採證照片
    8 張在卷可稽（附於臺灣板橋地方法院檢察署97年偵字第23
    612 號卷第10頁、第15至18頁）。然查:
  1.遍觀卷內事證，除該優酪乳空盒上之指紋外，並無其他指紋
    、DNA 、毛髮等物採集之資料，且在一般竊取他人車輛時，
    較易留下指紋之車門把手、方向盤、駕駛座椅等位置，均未
    蒐集到與被告有關之事證。
  2.再觀前述照片，該優酪乳空盒放置之位置較接近於副駕駛座
    ，且置物台靠近駕駛座的位置尚有未放置物品之空台面（見
    前述偵卷第16頁照片）；又前開空盒上所取得被告之指紋係
    其「左手食指」指紋，若被告為竊車之人，應坐在駕駛座，
    並以右手將優酪乳空盒放置於較近於駕駛座之處，且空盒上
    可能因此採得被告右手之指紋，然空盒上僅見被告左手食指
    指紋。
  3.由各情參互以觀，足見被告辯稱：伊搭乘友人駕駛之上開自
    小貨車並坐在副駕駛座，於閒聊之際隨手將吃完的空盒放置
    於自小貨車前方置物台上等情，並非絕無可能。尚難僅因失
    竊之自小貨車內副駕駛座前方置物台上優酪乳空盒採得被告
    之指紋，即推論係被告竊取上開自小貨車。
(二)、至於公訴意旨所舉被害人甲○○之指述，僅能證明其自小貨
    車失竊，並不能證明被告竊車。而被告於偵查中坦承曾在前
    述失竊之自小貨車上飲用優酪乳，亦僅能證明被告曾搭乘上
    開車輛，縱其知悉該車輛可能為來路不明之車輛，亦僅屬被
    告是否涉有收受贓物罪嫌之問題，究難以此遽認被告即為竊
    取車輛之人。
(三)、綜上所述，公訴人所舉證據，尚不能排除合理懷疑，亦無法
    使本院確信被告有公訴人所指竊盜犯行。此外，復查無其他
    積極證據可資證明被告犯竊盜罪，不能證明被告犯罪，揆諸
    首開說明，自應為被告無罪之諭知。
據上論斷，應依刑事訴訟法第301條第1項前段，判決如主文。
本案經檢察官徐名駒到庭執行職務。
中    華    民    國    98    年    3    月     31    日
                  刑事第六庭法  官   吳祚丞
以上正本證明與原本無異。
如不服本判決應於收受正本後10日，向本院提出上訴書狀。
                             書記官  陳紀元
中    華    民    國    98    年    3     月    31    日


司法院資訊處製作；財團法人民間司法改革基金會備份。
